【裁判字號】    97,訴,21
【裁判日期】    990729
【裁判案由】    侵權行為損害賠償
【裁判全文】
臺灣桃園地方法院民事判決                97年度訴字第21號
原      告  伯堅股份有限公司
法定代理人  丁○○
訴訟代理人  張立中律師
被      告  萬象騰達科技股份有限公司
兼  上一人
法定代理人  甲○○
被      告  丙○○
訴訟代理人  陳鄭權律師
複  代理人  何豐行律師
被      告  戊○○    原住台南.
上列當事人間請求侵權行為損害賠償事件，本院於民國99年6 月29
日言詞辯論終結，判決如下：
    主      文
被告戊○○應給付原告新台幣捌拾貳萬玖仟伍佰元，及自民國九
十八年四月九日起至清償日止，按年息百分之五計算之利息。
原告其餘之訴駁回。
訴訟費用由被告戊○○負擔。
本判決第一項於原告以新台幣貳拾柒萬柒仟元為被告戊○○供擔
保後，得假執行。
原告其餘假執行之聲請駁回。
    事實及理由
壹、程序方面：
一、按訴狀送達後，原告不得將原訴變更或追加他訴，但請求之
    基礎事實同一者、擴張或減縮應受判決事項之聲明者，不在
    此限，民事訴訟法第255 條第1 項但書第2 款、第3 款定有
    明文。原告於起訴時係列萬象騰達科技股份有限公司（下稱
    萬象騰達公司）、甲○○及丙○○為被告，其訴之聲明為：
    「被告應連帶給付原告新台幣（下同）82萬9,500 元及自起
    訴狀繕本送達翌日起至清償日止，按年息5 ﹪計算之利息」
    。嗣於本院審理中追加其所主張之共同侵權行為人戊○○為
    被告，且變更聲明為：「被告應連帶給付原告82萬9,500 元
    及自民國98年4 月9 日起至清償日止，按年息5%計算之利息
    。」，經核其追加戊○○為被告部分，與原訴請求之基礎事
    實仍為同一，而利息起算日之變更係屬減縮應受判決事項之
    聲明，合與前開規定，應予准許。
二、再按訴之同一與否，以當事人、訴訟標的及訴之聲明三者是
    否同一為斷。本件原告於起訴時即係以侵權行為損害賠償請
    求權為其訴訟標的，雖其對於侵權行為之原因事實，先謂被
    告甲○○、丙○○、戊○○共謀詐欺，侵害原告之權益，嗣
    補稱被告甲○○、丙○○縱非與被告戊○○共謀詐欺，亦有
    收受贓物之犯行，而對原告構成侵權行為等語，然此核係民
    事訴訟法第256 條規定補充事實上及法律上之陳述，非屬訴
    訟標的之追加，併予敘明。
三、本件被告戊○○經合法通知，無正當理由未於言詞辯論期日
    到場，核無民事訴訟法第386 條各款所列情形，爰依原告之
    聲請，由其一造辯論而為判決。
貳、實體方面：
一、原告主張：
  (一)被告甲○○原係原告公司之副總經理，負責銷售頻譜分析儀
    ，被告丙○○則為其秘書，其等2 人分別於94年6 月及同年
    4 月間自原告公司離職，並於94年11月間共同設立被告萬象
    騰達公司，由被告甲○○任董事長、被告丙○○任監察人兼
    管財務。
  (二)被告甲○○、丙○○明知原告為「Advantest 」廠牌頻譜分
    析儀在臺灣之獨家進口商及代理商，從不販售二手貨。詎被
    告甲○○、丙○○、戊○○竟無付款之真意，虛以被告戊○○所經營之碩鎂科技有限公司（下稱碩鎂公司）名義分別於
    95年6 月19、26日及同年7 月11日向原告詐購「Advantest
    」R3131A頻譜分析儀2 台及R3162 頻譜分析儀1 台，並交付
    貨款支票2 張（尚有1 台機器價金未給付），嗣原告經銀行
    告知碩鎂公司已有多張退票紀錄，而上開2 張票據經提示後
    亦遭退票，經原告屢次聯絡碩鎂公司皆無回應，原告始知上
    開詐欺侵權行為。查上開R3131A頻譜分析儀之售價為每台25
    萬2,000 元，R3162 頻譜分析儀之售價則為32萬5,500 元，
    是原告因被告之共同詐欺行為，共受有82萬9,500 元之損害
    。原告嗣查知上開詐得機器中之一台業由碩鎂公司虛賣予被
    告萬象騰達公司，再由萬象騰達公司以低於市價之價格轉賣
    予訴外人迪泰威科技有限公司，該公司再轉賣予大陸地區之
    其他公司，因大陸地區公司逕要求原告作機器維修，前開犯
    行始被揭發。
  (三)被告戊○○取得上開儀器3 台後，均交由被告甲○○、丙○○處分，被告甲○○、丙○○為日後脫罪，謀議以被告萬象
    騰達公司向碩鎂公司價購中古機之方式進行，即由被告戊○○預先提供碩鎂公司華南銀行文山分行之戶頭帳號供被告甲○○匯款，兼管財務之被告丙○○準備若干現金供被告甲○○備用，被告甲○○於95年6 月19日下午2 時45分先將10萬
    8,000 元匯至上開碩鎂公司帳戶，被告戊○○收到款項後，
    即於同日下午3 時40分去電原告公司表示欲借用R3131A頻譜
    分析儀1 台，若可使用即轉為購買，經原告公司總經理蔡義
    雄同意先借後買，並議定出售價格為25萬2,000 元後，約定
    傍晚取貨，嗣訴外人即碩鎂公司員工黃麗綾於同日下午5 時
    至5 時30分間至原告公司取走上開機器，並於當晚交予被告
    甲○○，嗣被告戊○○於同月23日向原告表示欲轉借為買，
    並於原告出具之報價金額為25萬2,000 元報價單簽名確認。
    後被告戊○○於95年7 月3 日提供碩鎂公司空白發票，由知
    情之被告丙○○填寫品名、數量、價格及買受人，被告戊○○用印，交付各方分別行使。上開「機器未到前被告甲○○
    已先付第一台頻譜分析儀貨款時間順序異常」之情節實為詐
    欺共犯串證不密之證據，是被告3 人共犯詐欺之情節應可認
    定。縱認被告甲○○、丙○○非屬詐欺之共犯，其等亦係以
    明顯低於市價之價格向碩鎂公司購買上開3 台頻譜分析儀，
    而有故買贓物之行為，仍應依侵權行為之法律關係對原告負
    損害賠償責任。
  (四)被告甲○○係被告萬象騰達公司之董事長，被告丙○○係該
    公司監察人，均為公司之負責人。被告丙○○兼管被告萬象
    騰達公司之財務，於其職務範圍亦代表被告萬象騰達公司，
    其2 人與被告戊○○涉有共謀詐欺而侵害原告權益之行為，
    再原告上開被詐取之機器係由被告甲○○、丙○○以被告萬
    象騰達公司名義，以遠低於市價之不合理價格向被告戊○○
    所經營之碩鎂公司買受，所得之不法利益即歸於被告萬象騰
    達公司，而買賣該型儀器為被告萬象騰達公司登記之營業項
    目，則被告甲○○、丙○○處理該事務即為公司負責人執行
    公司業務加損害於他人，依民法第28條、公司法第23條第2
    項及民法第185 條第1 項規定，被告萬象騰達公司即應對負
    責人甲○○、監察人丙○○之與被告戊○○共同侵權行為負
    連帶賠償責任，為此爰依民法第185 條第1 項、第28條及公
    司法第23條第2 項之規定，提起本件訴訟等語。
  (四)並聲明：
    1.被告應連帶給付原告82萬9,500 元及自98年4 月9 日起至
      清償日止，按年息5%計算之利息。
    2.願供擔保，請准宣告假執行。
二、被告戊○○未於言詞辯論期日到場，亦未提出準備書狀，作
    何聲明或陳述。
三、被告甲○○、丙○○及萬象騰達公司則以：
  (一)被告甲○○、丙○○並無詐購或詐欺原告所販售之系爭頻譜
    分析儀，原告請求侵權行為損害賠償，洵無理由：
    原告係將系爭3 台分析儀出售予被告戊○○所經營之碩鎂公
    司，而非出售予被告萬象騰達公司或被告甲○○、丙○○，
    被告與原告之間並無任何契約上之法律關係，且實際上交付
    貨款支票2 張予原告及向原告取貨之人均與被告無關，亦非
    被告之受僱人，顯見被告並無介入或參與原告與碩鎂公司間
    買賣系爭分析儀之事，即便碩鎂公司所開立予原告之支票2
    張無法兌現而遭退票，此亦僅為碩鎂公司（或被告戊○○）
    未履行其與原告間之買賣契約而有債務不履行之問題，完全
    與被告萬象騰達公司、甲○○、丙○○無關，又被告甲○○
    、丙○○與被告戊○○並不相識，實不能斷認被告甲○○、
    丙○○有與被告戊○○共謀詐騙原告之頻譜分析儀。既然被
    告甲○○、丙○○均未參與原告與碩鎂公司間買賣之事，何
    能謂被告有詐購或詐欺原告之事？原告未能向碩鎂公司取得
    出售系爭3 台頻譜分析儀之買賣價金82萬9,500 元，亦與被
    告無關。況被告萬象騰達公司自始至終僅向碩鎂公司購買2
    台R3131A頻譜分析儀，被告萬象騰達公司根本未向碩鎂公司
    購買R316 2頻譜分析儀。蓋95年7 月3 日自稱碩鎂公司業務
    人員之人雖有至被告萬象騰達公司推銷R3162 頻譜分析儀中
    古機，惟因該台R3162 頻譜分析儀較為老舊，且其性能及功
    效較為複雜、精密，仍有待檢驗始能得知有無瑕疵，被告甲○○一時未能決定是否買入，該碩鎂公司人員乃表示願將該
    台R3162 頻譜分析儀暫時放置在萬象騰達公司，讓被告甲○○測試檢驗其性能，若將來被告甲○○決定不買，其再將
    R3162 頻譜分析儀取回，若測試檢驗後決定要買入，再將貨
    款依前次買賣方式匯入碩鎂公司之帳戶內等語，並當場簽發
    碩鎂公司之統一發票予萬象公司，嗣於95年7 月12日碩鎂公
    司人員又至萬象公司欲販賣另1 台R3131A頻譜分析儀時，被
    告甲○○即以R3162 頻譜分析儀經測試後有瑕疵為由，將
    R3162 頻譜分析儀交給碩鎂公司之人員取回，故被告萬象騰
    達公司確實未購買R3162 頻譜分析儀，原告主張被告於95年
    6 月26日以15萬元價格購買R3162 頻譜分析儀云云，根本與
    事實不符，顯有違誤。
  (二)被告甲○○及被告丙○○並無觸犯刑法故買贓物罪，被告甲○○、丙○○根本無從知悉系爭頻譜分析儀是否為被告戊○○向原告詐騙而來，當無可能知道系爭頻譜分析儀是否為贓
    物，被告甲○○、丙○○並無侵害原告任何權益，原告請求
    侵權行為損害賠償，洵無理由。
    1.被告萬象騰達公司係以精密儀器（包含系爭頻譜分析儀在
      內）、電信器材、電子材料之批發、零售為營業項目，當
      然亦包括中古精密儀器、中古電信器材、中古電子材料之
      收購、買賣在內，被告萬象騰達公司與其他同行之精密儀
      器批發零售商相同，亦即所有收購中古儀器之商家或公司
      所交易之對象，絕大部分是根本不認識的人，客戶絕大部
      分係第一次見面，此道理有如中古汽車商收購中古汽車之
      對象，絕大部分亦係不認識且係第一次見面之客戶。
  2.原告所代理「Advantest 」之品牌各類儀器，不論新儀器
      或舊儀器，在台灣地區起碼數萬台輾轉在市面上流通，儀
      器來源有來自日本、大陸、歐美、香港等地，身為儀器批
      發零售商之被告怎可能一一去詢問原告後，再向前來賣系
      爭頻譜分析儀之客戶收購？況且，原告一向視被告及其他
      精密儀器之商家為商場敵人、競爭對手，以常理而論，被
      告怎可能會去詢問系爭頻譜分析儀是否為原告所賣出？怎
      可能會去詢問原告是將頻譜分析儀出賣予何人？又怎可能
      會去詢問原告賣出頻譜分析儀時有無收到買賣價金？再者
      ，被告萬象騰達公司所販售之品牌尚有「HP」、「Aglien
      t 」、「R&S 」、「Anritsu 」、「Tektronix 」、「GW
       」 …等等，並非僅販售「Advantest 」，且各家廠牌的
      產品有頻譜分析儀、網路分析儀、信號產生器、哀減器、
      示波器等等，使用年限有幾個月到十幾年不等，試問被告
      要如何一一詢問各家代理商、經銷商，就算是其他儀器商
      也無法做到。準此，以本件頻譜分析儀之買賣交易常情而
      論，相信其他有買賣頻譜分析儀之精密儀器商家在買賣儀
      器時，亦絕對不可能會事先去詢問原告該儀器之來源為何
      。
    3.再者，被告萬象騰達公司平均每一週內，起碼有30通以上
      的詢問電話，詢問有關買賣頻譜分析儀，或詢問其他精密
      儀器、電信器材、電子材料之買賣，且亦有許多客戶透過
      被告萬象騰達公司之網路網站來詢價，幾乎每天均有客戶
      透過電話或網路向被告萬象騰達公司表示想要「買儀器」
      、「賣儀器」、「租儀器」、「維修儀器」等等，故被告
      實在無法一一確認每一個客戶的基本資料及其背景為何。
      又被告萬象騰達公司在收購儀器時，若販售之人係以個人
      名義販售儀器，被告始會要求對方留下個人資料及聯絡方
      式，但若係以公司名義販售儀器，因有公司帳號及統一發
      票可作為憑證，則不必再留個人資料。故被告甲○○雖未
      留下當初至被告萬象騰達公司販售系爭R3131A頻譜分析儀
      之人之個人資料及聯絡方式，然被告萬象騰達公司交易之
      對象係「公司」而非「個人」，且前來販售之人亦表示可
      出具統一發票及提出碩鎂公司之銀行帳號供被告甲○○匯
      款，是即便被告甲○○未留下該人之個人資料，惟統一發
      票上所蓋印碩鎂公司之發票章亦印有碩鎂公司之負責人及
      聯絡電話，故若儀器有問題或有瑕疵，被告甲○○仍可與
      碩鎂公司聯絡，顯見被告甲○○買受系爭頻譜分析儀之過
      程完全合法，並無不妥之處。即便被告戊○○或被告戊○○所委託之人在取得系爭頻譜分析儀後，迅速與被告聯絡
      、銷售，惟此亦無法逕為推論出「戊○○事先即與被告２
      人認識或熟識」之結論，蓋被告萬象騰達公司於網路上設
      有公司資訊網站，以供客戶得以迅速知悉並了解被告萬象
      騰達公司之負責人、營業項目、買賣儀器機種、儀器庫存
      數量，被告萬象騰達公司之網站上均詳載萬象騰達公司之
      公司地址、聯絡電話、傳真號碼，以供客戶得以迅速與被
      告取得聯絡，故任何與被告不認識之人，甚或不了解萬象
      騰達公司係從事何種營業項目之人，均可透過網路而輕易
      知悉了解萬象騰達公司之營業項目及聯絡方式。
  (三)被告萬象騰達公司向碩鎂公司購買之R3131A頻譜分析儀2 台
    均為中古儀器，絕非全新儀器，被告萬象騰達公司分別以10
    萬8,500 元、14萬元購入，確為行情價格，並無低於市價。
    原告主張被告所買入之系爭2 台R3131A頻譜分析儀係屬新機
    而非中古機，又認被告以低於市價之價格買入云云，顯有違
    誤。
    1.查新機或中古機之判斷標準，並非以出廠年份為依據，而
      係以是否有使用過作為認定標準。經查，該名自稱碩鎂公
      司業務之人至被告萬象騰達公司推銷頻譜分析儀時，因為
      在台灣通常只有原告會販賣全新的頻譜分析儀，其他家公
      司所販賣的頻譜分析儀則均為中古機，故被告以中古機之
      行情價格，買入系爭2 台R3131A頻譜分析儀，並無任何不
      妥處。又原告雖為「Advantest 」在臺灣之獨家代理商，
      然被告萬象騰達公司仍可向國外之代理商購買「Advantes
      t 」之儀器，且價位較原告之價位更便宜，以頻譜分析儀
      之新機買賣為例，被告萬象騰達公司在95年2 月18日自香
      港進口2 台R3131A頻譜分析儀新機，每台售價17 萬9,480
      元，顯見原告陳稱系爭頻譜分析儀除原告公司外絕無其他
      新品貨源，全與事實不符。系爭R3131A頻譜分析儀中古機
      之售價，市面上行情至多18萬元左右，原告竟以25萬2,00
      0 元之價格販售予碩鎂公司顯屬暴利，故被告萬象騰達公
      司分別以10萬8,500 元及14萬元向碩鎂公司購入2 台R313
      1A頻譜分析儀中古機，並未與市面上行情相去甚遠，本件
      絕無原告所述低於市價之情形。
    2.實則，被告萬象騰達公司自94年11月7 日開始營業以來，
      一直都是將儀器（包括頻譜分析儀）公開放置在公司展覽
      架上公開展示，供來店消費之客戶挑選比較，如果被告知
      悉系爭頻譜分析儀係戊○○詐騙而來之贓物，以常理判斷
      ，被告甲○○為了避免贓物存放在萬象騰達公司內而遭查
      獲，理應在取得贓物後，即盡可能馬上將該贓物予以變賣
      或處理，怎敢將贓物公開放置在展覽架上供客戶來挑選。
      況且，本案之其中一台R3131A頻譜分析儀，係被告萬象騰
      達公司已公開展示供客戶挑選半年後，於96年1 月2 日始
      出售予迪泰威公司，而另一台R3131A頻譜分析儀與電源供
      應器及放大器，係被告萬象騰達公司已公開展示供客戶挑
      選將近一年後，於96年5 月21日始出售予訴外人聯盛數位
      科技股份有限公司，故以常情而論，假若被告甲○○知悉
      所收購之系爭頻譜分析儀係戊○○詐欺而來之贓物，被告
      甲○○怎可能將贓物一直公開展示放置在公司內長達半年
      才賣出，甚至另一台贓物分析儀更放置在公司內長達一年
      之久才賣出，由此顯見，被告甲○○收購系爭頻譜分析儀
      絕無任何不法，更不可能知悉系爭頻譜分析儀是否為贓物
      ，是原告追加主張被告甲○○、丙○○有故買贓物之侵權
      行為，應連帶賠償其損害云云，根本毫無理由。
    3.被告丙○○係被告萬象騰達公司之監察人兼會計人員，95
      年5 、6 月時被告丙○○因生小孩在家中坐月子，根本不
      知被告萬象騰達公司與碩鎂公司買賣系爭頻譜分析儀之細
      節，被告丙○○直至95年7 月1 日才銷假回到被告萬象騰
      達公司上班，而95年7 月3 日，因碩鎂公司之人員前來補
      開發票並送R3162 頻譜分析儀，在要開發票時，被告甲○○指示被告丙○○協助碩鎂公司人員簽立發票，因「萬象
      騰達科技股份有限公司」之名字較長，又要寫明統一編號
      ，怕有錯誤，故請被告丙○○代寫發票內容而已，實際上
      被告丙○○並未參與買賣之協議及細節。又於95年7 月12
      日亦係因碩鎂公司之人員前來推銷另1 台R3131A頻譜分析
      儀，被告甲○○乃指示被告丙○○協助幫忙碩鎂公司簽立
      發票為憑，並依被告甲○○之指示給付現金14萬元，但整
      個買賣頻譜分析儀之細節及議價過程，被告丙○○均無參
      與，被告丙○○根本無故買贓物侵權行為之犯行甚明。
  (四)綜上所陳，被告甲○○向碩鎂公司買受R3131A頻譜分析儀2
    台並無任何不法，被告甲○○、丙○○絕無詐欺或故買贓物
    之侵權事實，更無侵害原告任何權利，原告之請求洵屬無據
    等語置辯。
  (五)並聲明：
    1.原告之訴駁回。
    2.如受不利益之判決，請准供擔保宣告免為假執行。
三、原告主張被告丙○○、甲○○原均任職於原告公司，嗣先後
    於94年4 月、同年6 月間離職。被告萬象騰達公司於同年11
    月間設立登記，由被告甲○○任董事長，被告丙○○任監察
    人兼管財務。被告戊○○以其所經營之碩鎂公司名義，於95
    年6 月19日以樣品出借方式向原告借得R3131A頻譜分析儀1
    台（下稱系爭第一台R3131A頻譜分析儀），並以10萬8,500
    元之代價，將該儀器售予被告萬象騰達公司，被告甲○○於
    同日下午2 時45分匯款10萬8,500 元至碩鎂公司華南商業銀
    行文山分行帳號000000000000號帳戶，嗣被告戊○○於同月
    23日向原告表示欲轉借為買，並於原告出具之報價金額為25
    萬2,000 元報價單簽名確認；被告戊○○復於95年6 月26日
    以碩鎂公司名義，向原告公司購買R3162 頻譜分析儀1 台，
    約定價格為32萬5,500 元，碩鎂公司於同年7 月3 日開立出
    售R3162 頻譜分析儀，價金為15萬元之發票1 紙予被告萬象
    騰達公司；再碩鎂公司於95年7 月11日又向原告公司購買R3
    131A頻譜分析儀1 台，約定買賣價金為25萬2,000 元，嗣碩
    鎂公司將該機器以14萬元之代價出售予被告萬象騰達公司。
    碩鎂公司為支付上開R3131A及R3162 號頻譜分析儀之買賣價
    款，乃簽發票面金額各為25萬2,000 元及32萬5,500 元，發
    票日各為95年10月20日及95年10月31日之支票2 紙交付原告
    （尚有1 台R3131A機器價金未給付），詎上開2 紙支票經屆
    期提示均遭退票等情，業據其提出被告甲○○之勞工保險卡
    、被告丙○○之離職申請書、碩鎂公司95年7 月12日統一發
    票、支票及退票理由單、借出單、報價單、匯款單等影本各
    1 件為證，並為被告所不爭執，原告此部分之主張，堪信為
    真實。
四、按因故意或過失，不法侵害他人之權利者，負損害賠償責任
    。故意以背於善良風俗之方法，加損害於他人者亦同。民法
    第184 條第1 項前段定有明文。查被告戊○○明知其個人積
    欠大筆債務，無力償還，其所經營碩鎂公司亦欠缺資金周轉
    ，財務發生重大困難，均無支付能力，竟向原告購買R3131A
    頻譜分析儀2 台、R3162 頻譜分析儀1 台，買賣價金合計為
    82萬9,500 元，嗣被告戊○○將上開機器轉售他人得利，而
    其交付原告用以支付貨款之支票2 紙屆期提示均遭退票等情
    ，業經被告戊○○於刑事詐欺案件偵查中、審理程序中坦承
    不諱，而被告戊○○上開詐欺取財犯行，亦據台灣高等法院
    97年度上易字第1057號刑事判決分別論處有期徒刑1 年6 月
    及4 月，減為有期徒刑9 月及2 月，應執行有期徒刑10月確
    定在案，此有台灣高等法院97年度上易字第1057號刑事判決
    影本1 件在卷可佐，依此堪認被告戊○○確係故意向原告詐
    騙財物，致原告受有82萬9,500 元之損害，則原告依民法侵
    權行為之法律關係，請求被告戊○○賠償上開損害，當屬有
    據。
五、原告另主張被告甲○○、丙○○有與被告戊○○共謀詐欺原
    告，或故意以低價收受被告戊○○自原告詐得之贓物等行為
    ，故被告甲○○、丙○○、萬象騰達公司應與被告戊○○負
    連帶賠償責任等語，惟此為被告甲○○、丙○○、萬象騰達
    公司公司所否認，並以前揭情詞置辯。經查，原告主張被告
    甲○○、丙○○有與被告戊○○共謀詐欺或故意收受贓物之
    行為，無非以原告係於95年6 月19日傍晚交付系爭第一台R3
    131A頻譜分析儀1 台予碩鎂公司員工黃麗綾，然被告甲○○
    竟早於同日下午2 時45分即將向碩鎂公司購買該頻譜分析儀
    之價款10萬8,500 元匯入碩鎂公司之帳戶，且被告甲○○、
    丙○○向碩鎂公司購買前揭頻譜分析儀之價格顯低於市價甚
    多等情為據，並提出原告總經理蔡義雄於刑事詐欺案件到庭
    作證之筆錄、存貨借出單、康博資訊股份有限公司出具函文
    、原告電腦檔案操作紀錄查詢表等為證，並聲請傳訊證人乙○○。經查，原告總經理蔡義雄於本院刑事庭98年度易字第
    627 號贓物案件審理中證稱：碩鎂公司負責人戊○○於95年
    6 月19日早上打電話給伊問我們公司有無R3131A頻譜分析儀
    的機種現貨，伊說有，他就說要先來我們公司借用，我們公
    司的慣例，若是當天上午打電話來，我們無法馬上出貨，戊○○說他下午要來拿貨，大約下午4 、5 時許，戊○○派他
    們公司的一位黃小姐來我們公司拿貨，一般我們公司機器要
    借出，必須先送技術部門檢驗，當時伊很忙，約五點半時機
    器檢驗好，黃小姐有來跟伊打招呼說要將機器帶走，伊就讓
    她拿走機器。戊○○於95年6 月25日下午打電話給伊說還要
    訂購二台R3162 的機器，伊跟他說請他翌日來拿，他就請他
    們公司的黃小姐或陳小姐於95年6 月26日上午到我們公司拿
    或，事後被告戊○○有退回一台R3162 頻譜分析儀。另一台
    R3131A頻譜分析儀的交易經過，我不太記得。我們公司被戊○○退票後，就一直找戊○○，但是都找不到，之後我們發
    現這三台機器中其中一台R3131A頻譜分析儀在深圳某家工廠
    發生故障，該工廠要求我們公司派員維修，我們公司根據機
    器的機號追尋，發現是我們賣給戊○○的機器，戊○○賣給
    甲○○，再由甲○○轉賣出這台機器，我們才察覺是甲○○
    與戊○○共謀等語（見本院卷二第220 頁、第224 頁至第
    225 頁）。然其於97年1 月18日臺灣臺北地方法院96年度偵
    緝字第1181號詐欺案件偵查中證稱：戊○○向伯堅公司訂購
    機器，是跟伊接洽，戊○○跟伊見過幾次面，他以電話跟伊
    說要買儀器，伊說這是很特別的儀器，是用在通訊上，戊○○應該沒能利用這機器，但他說要賣給華梵大學，戊○○本
    身做隔離室工程，他說他是得標廠商，所以要直接賣給學校
    ，當時他就說要買二台，型號特定為R3131A、R3162 ，價金
    分別議定為25萬2,000 元、32萬5,000 元，R3131A是全新品
    ，R3162 是公司的展示機，戊○○會自己來拿，叫我們6 月
    19日準備好。當天是公司倉管乙○○在我們公司內交貨給戊○○太太黃麗綾。第二台機器6 月26日戊○○自己來取貨，
    也是由我們倉管乙○○交貨。都在公司內取貨，我們先測試
    後再交貨，交貨時一起交付發票。戊○○於7 月8 日或9日
    說還要追加一台新品R3131A，7 月11日戊○○再來拿第三台
    R3131A的貨時，我們在公司拿到戊○○交付之前二台機器貨
    款支票，第三台價金同為25萬2,000 元，發票也是當天交付
    的，這台應該不是戊○○來拿的，好像是請他太太或會計陳
    淑惠來拿的，戊○○有說機器拿回去後馬上寄支票給我們。
    但我們公司收到前二張支票後，會計在7 月11日下午徵信查
    證，才發現支票已經退票等語（見本院卷一第121 頁），又
    於97年6 月23日臺灣桃園地方法院97年度偵續字第86號詐欺
    案件偵查中證稱：伊於伯堅公司擔任總經理，公司部分業務
    有時還是由伊接洽。95年6 月間戊○○有先後向伯堅公司購
    買三台機器，第一台是6 月19日購買，戊○○約下午2 時打
    電話到伊公司問是否有現貨，稱是要借給別人看貨，而我們
    有向他報價是25萬2,000 元，當天下午5 時許時才由一位黃
    麗綾取貨，等到我們公司在23日以後打電話問他是否要購買
    ，他說要購買，我們就以25萬2,00 0元賣給他；第二台是6
    月23日戊○○打電話來說要購買二台R3162 ，剛好公司有現
    貨，我們報價一台31萬元，他說9 點派人來我們公司拿，23
    日下午5 點由黃麗綾取貨二台，其中一台在7 月11日發現故
    障，我們請其退回處理。第三台是7 月11日戊○○打電話要
    換購另一台R3131A，我們是賣給他25萬2,000 元，戊○○的
    太太陳淑惠在當天下午5 時來跟我們拿貨等語（見本院卷一
    第246 頁）。觀諸證人蔡義雄之上開證述內容，其就與被告
    戊○○買賣系爭第一台R3131A頻譜分析儀之時間點及交易過
    程，原先稱被告戊○○向伊表示欲購買二台儀器，俾售予華
    梵大學，並約定於95年6 月19日交貨，嗣由公司倉管乙○○
    在公司內交貨給黃麗綾，後改稱被告戊○○於95年6 月19
    日下午2 時來電問伊是否有現貨，說要借給別人看貨，嗣又
    稱被告戊○○係於95年6 月19日上午致電詢問有無現貨，約
    下午5 點30分機器檢驗好，黃小姐有來跟伊打招呼說要將機
    器帶走，伊就讓她拿走機器等語，其上開陳述明顯不一，而
    就R3162 頻譜分析儀之交易過程，蔡義通原證稱與被告戊○○約定於95年6 月19日交貨，後於同年月26日由被告戊○○
    前來取貨，嗣又改稱於95年6 月23日來電購買，並於當日取
    貨，末稱於95年6 月25日下午來電訂購，於同年月26日取貨
    等語，足見蔡義雄對於上開頻譜分析儀究係如何出售予被告
    戊○○，恐因時日過久，已無法清楚記憶，而致前後證述之
    交易情節差異甚大，苟如蔡義雄第一次於偵查中所述內容（
    97 年1月18日），原告事前即與被告戊○○約定於95年6 月
    19日交付機器，其自可預為準備而於當日上午交付之，而無
    蔡義雄所稱因接獲來電後，機器尚需進行檢驗，故於當日下
    午始得出貨之情事，是難以證人蔡義雄之上開前後不一之證
    詞，認定原告公司係於95年6 月19日傍晚始交付R3131A頻譜
    分析儀予碩鎂公司。
六、原告固另行提出訴外人康博訊股份有限公司出具，內容為「
    一、貴司所安裝的Power 系列庫存系統具備紀錄使用者操作
    該筆資料的日期與時間的功能，此系統的日期與時間以所屬
    電腦主機資料庫為依據。二、由Power 系列庫存系統執行記
    錄查出存貨借出00000000000 之單號資料為使用者乙○○於
    西元2006年6 月19日16點2 分2 秒所新增。」之函文1 件為
    證，惟此僅得證明使用者乙○○係於95年6 月19日下午4 時
    2 分2 秒將上開借出資料鍵入電腦，衡諸證人乙○○到庭證
    稱：「（借出之後多久會把這些資料鍵入？）3 到5 分鐘之
    內，因為我們的倉庫是在地下室，電腦在二樓，通常不會耽
    擱。有時會有補登的情形，但是現在要我回想當初的情形，
    我記不得了。」、「（本件在借出到鍵入資料期間有無耽擱
    是否還記得？）不記得了。」等語（見本院卷第321 頁），
    是原告公司之庫存系統縱登載系爭第一台R3131A頻譜分析儀
    之借出資料為95年6 月19日下午4 時2 分2 秒，亦難謂該機
    器係於上開時點後方行出借。至證人乙○○於98年10月7 日
    本院98年度易字第627 號贓物案審理中固證稱：我的印象中
    95年6 月19日樣品出借單上所載之R3131A頻譜分析儀是快下
    班時間，約下午4 、5 點左右出倉等語（見本院卷第122 頁
    ），惟查，證人乙○○於當日明確表示上開R3131A頻譜分析
    儀從倉庫出來後，伊親自將機器交給蔡義雄（見本院卷第10
    1 頁、第121 頁），惟於98年12月3 日上開刑事案件審理中
    卻稱：「（95年6 月19日借出R3131A頻譜分析儀時，是否是
    直接交給蔡義雄？）我忘了。」（見本院卷第168 頁），於
    本院審理中亦證稱：「（本件把調出來的貨交給何人？）我
    不記得了。」（見本院卷二第322 頁）足見證人乙○○就辦
    理系爭第一台R3131 頻譜分析儀出貨過程之記憶已非清晰，
    又其於上開刑事案件證稱：92年年初至95年年底間，原告公
    司每月可以出2 、30台R3131A頻譜分析儀，近期公司每月所
    有機器之出貨筆數約60筆，每筆出貨的數量不一定等語在卷
    （見本院卷第114 頁）。查原告於95年6 月間每月出貨之R3
    131A頻譜分析儀約有20、30台，且尚有販售其他機器，則證
    人乙○○是否能清楚記憶系爭第一台R3131A頻譜分析儀之出
    倉確切時間，實非無疑。綜上，由原告所提出之前開證據，
    均不足以認定被告甲○○係在原告出貨前即將系爭第一台R3
    131A頻譜分析儀之貨款匯至碩鎂公司帳戶內，則原告主張被
    告甲○○之匯款時間異常，顯見其與被告戊○○共謀詐欺原
    告云云，自難逕信。
七、原告雖取得「Advantest 」廠牌頻譜分析儀在臺灣之獨家代
    理權，然此僅代表其為該廠牌在國內之唯一代理商，有購買
    機器需求之人如不欲在國內購買新機，仍得選擇以進口之方
    式向該廠牌之他國代理商購買，而被告萬象騰達公司亦曾於
    95年2 月18日自香港ELECTRONIC-SEIENTIFIC-ENGINEERING-
     LTD. 進口「Advantest 」R3131A頻譜分析儀2 台，完稅價
    格為35萬8,960 元（即每台售價17萬9,480 元），此有被告
    提出之進口報單1 件在卷可佐（見本院卷一第357 頁），足
    見國內廠商仍有可能透過向原告購買外之其他途徑，購得「
    Advantest 」廠牌機器，則原告主張除原告公司外，絕無其
    他新品貨源，被告於購買前應先向原告求證云云，並不可採
    。再系爭2 台R3131A頻譜分析儀係由碩鎂公司出售並交付予
    被告萬象騰達公司，則被告甲○○認定該機器為他人使用過
    之中古機，又被告甲○○於95年6 月19日向碩鎂公司購入系
    爭第一台R3131A頻譜分析儀時，為確認貨源，避免公司員工
    偷賣公司儀器，所以特地將錢匯入碩鎂公司，此亦合於交易
    之常情。再被告萬象騰達公司既曾於95年2 月18日以每台17
    萬9,480 元之代價向國外代理商購得R3131A頻譜分析儀2 台
    ，又其認系爭R3131A頻譜分析儀2台為中古機，已如前述，
    則其分別以新機價約六成及八成之價格即10萬8,500 元、14
    萬元之代價予以購入，亦難認其主觀上知悉該機器價格明顯
    低於市價。況被告甲○○於購入上開機器時倘明確知其為贓
    物，衡情應會立即銷贓，以避免犯行敗露，何以嗣後經過半
    年甚至一年，萬象騰達公司始陸續出售該機器，此益徵其不
    知所購入者為贓物。再原告並未提出被告丙○○確與被告戊○○共同詐欺或故買贓物之具體事證，其單以被告萬象騰達
    公司購買系爭機器之發票係由被告丙○○所簽具，逕指被告
    丙○○有故意侵害原告財產權之行為，亦難憑採。
八、綜上，原告主張被告戊○○向其詐騙R3131A頻譜分析儀2 台
    、R3162 頻譜分析儀1 台，致其受有82萬9,500 元之損害，
    當屬可信。至原告主張被告被告甲○○、丙○○、萬象騰達
    公司應就其上開損害，依民法第185 條、第28條及公司法第
    23條第2 項負連帶賠償責任云云，即非足採。從而，原告依
    侵權行為之法律關係，請求被告戊○○給付原告82萬9,500
    元及自起訴狀繕本送達翌日即98年4 月9 日起至清償日止，
    按年息5%計算之利息，為有理由，應予准許。逾此範圍之請
    求，即屬無據，應予駁回。原告陳明願供擔保，聲請宣告假
    執行，經核原告勝訴部分，合於法律規定，爰酌定相當之擔
    保金額宣告之；原告其餘假執行之聲請，因訴之駁回而失所
    依據，不予准許。
九、原告聲請鑑定原告公司電腦檔案登錄之時間是否經變造，欲
    證明系爭第一台R3131A頻譜分析儀之借出資料建檔時間確為
    95年6 月19日下午4 時2 分2 秒，惟上開建檔時間並不得證
    明機器係於上開時點後方行出借，已如前述，是本院認此部
    分並無調查之必要。因本案事證已臻明確，兩造其餘主張陳
    述及所提之證據，均毋庸再予審酌，附此敘明。
十、訴訟費用之負擔：民事訴訟法第85條第1項但書。
中    華    民    國    99    年    7     月    29    日
                  民事第二庭    法  官  劉佩宜
以上正本係照原本作成
如對本判決上訴，須於判決送達後 20 日內向本院提出上訴狀。
如委任律師提起上訴者，應一併繳納上訴審裁判費。
中    華    民    國    99    年    7     月    30    日
                               書記官  賴柏仲

司法院資訊處製作；財團法人民間司法改革基金會備份。
